臺灣臺中地方法院刑事判決　　　　　　　95年度易字第3679號
公　訴　人　臺灣臺中地方法院檢察署檢察官
被　　　告　乙○○
選任辯護人　鐘為盛律師
上列被告因竊佔案件，經檢察官提起公訴（九十五年度偵字第一
七四三四號），本院判決如下：
    主    文
乙○○無罪。
    理    由
一、公訴意旨略以：被告乙○○係坐落於臺中縣豐原市○○段一
    ○五七地號土地（下稱一○五七地號土地，現已分割為一○
    五七之一至一○五七之十九地號）所有權人，明知坐落於臺
    中縣豐原市○○段一○五五地號土地（下稱一○五五地號土
    地），所有權人為告訴人甲○○及案外人朱明庸、朱健誠及
    朱健福等四人，為他人所有之土地，並無使用該土地之合法
    權源，竟為便利其在一○五七地號土地上房屋之興建，意圖
    為自己不法之利益，自民國九十五年四月中旬起，即僱用不
    知情之成年工人，在其興建中之房屋靠近一○五五地號土地
    一側，以搭建竹製、鐵製鷹架之方式，竊佔一○五五地號土
    地面積約三十平方公尺許，案經告訴人訴請偵辦，因認被告
    所為，係涉犯刑法第三百二十條第二項之竊佔罪嫌云云。
二、按犯罪事實應依證據認定之，無證據不得認定犯罪事實；又
    不能證明被告犯罪者，應諭知無罪之判決，刑事訴訟法第一
    百五十四條第二項、第三百零一條第一項分別定有明文。次
    按所謂認定犯罪事實之證據，係指足以認定被告確有犯罪行
    為之積極證據而言，該項證據自須適合於被告犯罪事實之認
    定，始得採為斷罪之資料；又事實之認定，應憑證據，如未
    能發現相當確實證據，或證據不足以證明，自不能以推測或
    擬制之方法，以為裁判之基礎；又認定犯罪事實所憑之證據
    ，無論係直接證據或間接證據，其為訴訟上之證明，須於通
    常一般之人均不致有所懷疑，而得確信其為真實之程度者，
    始得據為有罪之認定，倘其證明尚未達到此一程度，而有合
    理之懷疑存在，復無其他調查途徑可尋，法院即應為無罪之
    判決，最高法院二十九年上字第三一○五號、四十年臺上字
    第八六號、七十六年臺上字第四九八六號判例著有明文。再
    事實審法院對於證據之取捨，依法雖有自由判斷之權，然積
    極證據不足證明犯罪事實時，被告之抗辯或反證縱屬虛偽，
    仍不能以此資為積極證據應予採信之理由，最高法院亦著有
    三十年上字第四八二號判例可資參照。
三、公訴人認被告乙○○涉有上開刑法第三百二十條第二項之竊
    佔罪嫌，無非係以被告坦承其興建中房屋二樓以上所搭建之
    鷹架，有延伸至告訴人甲○○所有一○五五號土地上空之自
    白，及有九十五年九月一日現場履勘照片十五張、如附件所
    示之臺中縣豐原地政事務所九十五年九月七日豐地測字第09
    50009505號函一紙及複丈成果圖一份附卷可稽，為其主要依
    據。訊據被告固坦承其為一○五七地號土地之所有權人等情
    不諱，惟堅決否認有何竊佔之犯行，辯稱：本案是由新順添
    建設有限公司在一○五七地號土地上興建房屋，故應該是新
    順添建設有限公司僱人搭蓋竹製、鐵製鷹架，此並非其所為
    等語。
四、經查：
（一）被告與案外人張邱敏君、張清藤、張惠春、張淑惠等人，
      於九十四年間共同擔任坐落臺中縣豐原市○○段一○五七
      、一○五八地號土地之起造人，嗣於九十五年三月二十三
      日向臺中縣政府工務局申請變更起造人名義為新順添建設
      有限公司負責人張惠琦，經該局於同年月二十九日核准，
      之後於該土地興建房屋，期間由臺中縣政府工務局分別於
      九十五年五月十一日勘驗開工與放樣、於九十五年五月十
      八日勘驗一樓基礎，於九十五年六月十三日勘驗二樓樓板
      ，於九十五年七月二十日勘驗三樓樓板等情，有臺中縣政
      府玖肆府工建建字第參捌零參號建照執照及（雜項執照）
      一份存卷足憑；再參酌證人丙○○即被告兒子於本院審理
      時到院具結證稱：於一○五七、一○五八地號土地上興建
      房屋時，是在作好基礎，蓋了一層樓後，約於九十五年四
      月份起才開始搭建鷹架等語明確。則由上開建照執照及（
      雜項執照）之記載暨證人丙○○之證詞可知，被告於興建
      房屋搭蓋鷹架時，已非起造人，故其是否為雇用不知情工
      人搭建竹製、鐵製鷹架之行為人，已有可疑。
（二）證人丙○○復於本院證述：其擔任新順添建設有限公司之
      工地主任，新順添建設有限公司委由世助營造廠興建房屋
      ，並由世助營造廠發包給專門搭建鷹架的公司前來搭蓋鷹
      架，該專門搭建鷹架的公司是由其找來的等語綦詳，顯見
      實際搭蓋竹製、鐵製鷹架之人，是受證人丙○○或世助營
      造廠之指揮監督而為之，並非受被告之指示甚明。是縱有
      在一○五五地號土地上搭蓋鷹架之行為，此亦應非出於被
      告之授意，自難認與被告有關。
（三）況刑法第三百二十條第二項之竊佔罪，係指行為人佔據他
      人之不動產，以自己實力予以支配之謂，乃在破壞他人對
      不動產之管領權，而所謂不動產者，依民法第六十六條第
      一項規定，係指土地及其定著物而言，而土地所有權之行
      使，固及於土地之上、下，惟土地所有權之行使與土地本
      身並非相當，自不包括在刑法竊佔罪之客體範圍內，苟行
      為人雖延伸其工作物至他人土地上空，而未佔據他人土地
      並予以實力支配，所為則與刑法竊佔罪之要件不符。又按
      土地所有人因鄰地所有人在其疆界或近旁，營造或修繕建
      築物，有使用其土地之必要，應許鄰地所有人使用其土地
      ，但因此受損害者，得請求償金，民法第七百九十二條定
      有明文。本案新順添建設有限公司於一○五七地號土地上
      興建房屋時，於一○五五地號土地上空，搭建鐵製鷹架（
      位置詳如附件之複丈成果圖上繪製之C1至C2連接線），業
      經證人戊○○即臺中縣政府地政局測量隊約僱人員及證人
      丙○○於本院審理時到院證述明確，且有照片二張分別附
      於臺灣臺中地方法院檢察署九十五年度偵字第一七四三四
      號偵查卷宗第十頁上方、第十二頁下方可佐，足見此鐵製
      鷹架工作物雖延伸至告訴人所有之一○五五地號土地上空
      ，然尚未佔據其土地並予以實力支配，揆諸前開說明，即
      與刑法竊佔罪之要件不符。再者，新順添建設有限公司於
      興建上開房屋時，雖亦在一○五五地號土地上搭建竹製、
      鐵製鷹架（位置詳如附件之複丈成果圖上繪製之C4至由本
      院所標示之D點連接線），然並未使用告訴人之其餘土地
      等情，亦經證人戊○○、丙○○於本院審理時到院具結屬
      實，且有照片一張附於臺灣臺中地方法院檢察署九十五年
      度偵字第一七四三四號偵查卷宗第十一頁上方可證，再審
      酌目前所有之竹製、鐵製鷹架均已拆除，業據告訴人於本
      院審理時陳述明確，並有告訴人於九十五年十一月二十八
      日提出分別在九十五年十月十九日、九十五年十月二十二
      日、九十五年十月二十三日、九十五年十一月十六日、九
      十五年十一月十八日拍攝之照片共十張存卷可參，益徵搭
      建竹製、鐵製鷹架之行為，僅係為施工之便而使用鄰地之
      告訴人所有土地而已，觀之前開民法第七百九十二條規定
      ，告訴人自有容忍之義務，僅可另外就因此所受損害請求
      償金而已，尚難以此遽認搭建竹製、鐵製鷹架之行為，即
      涉有刑法竊佔犯行。
五、綜上所述，被告並非指示不知情之工人搭建竹製、鐵製鷹架
    之行為人，且縱新順添建設有限公司於興建房屋時，為施工
    之便，而在一○五五地號土地上空搭建鐵製鷹架（位置詳如
    附件之複丈成果圖上繪製之C1至C2連接線），及在一○五五
    地號土地上搭建竹製、鐵製鷹架（位置詳如附件之複丈成果
    圖上繪製之C4至由本院所標示之D點連接線），此舉均與刑
    法第三百二十條第二項規定之竊佔罪構成要件有間。從而，
    依公訴人所提出之證據方法，仍無法證明被告涉犯有竊佔罪
    嫌，此外，本院復查無其他任何積極證據足以證明被告涉有
    公訴人所指竊佔之犯行，既不能證明被告犯罪，自應為被告
    無罪之諭知，以免冤抑。
六、至於告訴人提出之九十五年十一月二十八日刑事補充告訴理
    由狀及照片，暨於本院九十六年二月一日審理時提出之書狀
    及照片，認為被告另以興建圍牆、鐵皮屋，及棄置廢棄物、
    以油漆沾黏塑膠網之方式，竊佔告訴人所有之一○五五地號
    土地部分，因此部分非在本案起訴範圍，本院自無從審究，
    應由告訴人循適法途徑另為處理，附此敘明。
據上論斷，應依刑事訴訟法第三百零一條第一項，判決如主文。
本案經檢察官丁○○到庭執行職務
中　　華　　民　　國　　96　　年　　2 　　月　　15　　日
                    刑事第九庭  審判長法  官  周瑞芬
                                      法  官  余德正
                                      法  官  何世全
上正本證明與原本無異。
如不服本判決，應於送達後十日內向本院提出上訴狀（須附繕本
），上訴於臺灣高等法院臺中分院。
                        　            書記官  何俞瑩
中　　華　　民　　國　　96　　年　　2 　　月　　15　　日
